臺灣高等法院刑事判決　　　　　　　　　94年度上易字第58號
　　上　訴　人
　　即　被　告　卉盈企業有限公司
　　代　表　人　丙○○
　　選任辯護人　葉秀美　律師
上列被告因違反就業服務法案件，不服台灣桃園地方法院93年易
字637號，中華民國93年11月3日第一審判決（起訴案號：台灣桃
園地方法院檢察署93年度偵字第4120號、第7275號），提起上訴
，本院判決如下：
    主  文
上訴駁回。
    事  實
一、卉盈企業有限公司（以下簡稱卉盈公司，設於桃園縣八德市
    ○○路○段361巷42弄32號）前於民國92年間，曾因僱用陳全
    祺申請聘僱之印尼籍監護工ＵＮＩＫ　ＩＳＹＡＮＴＩ　Ｗ
    ＡＨＹＡＮＩ在卉盈公司從事清潔工作，嗣於92年3月27 日
    下午5時許，為桃園縣政府警察局八德分局員警當場查獲，
    經桃園縣政府於92年4月16日，以府勞外字第0920079191 號
    處分書處新台幣（下同）20萬元罰鍰在案。而卉盈公司之代
    表人丙○○（所涉違反就業服務法部分業經原審判決無罪確
    定）明知雇主不得聘僱許可失效或他人所申請聘僱之外國人
    從事工作，竟自91年8月間某日，經真實姓名、年籍不詳、
    綽號「麗紅」之女子介紹，以論件計酬，每件成衣加工工資
    1毛至4元不等之代價，僱用他人申請聘僱而已失效之印尼籍
    監護工ＲＩＮＡ　ＬＩＵ在卉盈公司從事成衣加工工作，且
    在卉盈公司於92年4月16日經桃園縣政府處予罰鍰後，仍繼
    續聘僱ＲＩＮＡ　ＬＩＵ在卉盈公司工作，直至92年10月10
    日，ＲＩＮＡ　ＬＩＵ因身體狀況不佳而辭去該工作。嗣於
    同年11月15日，ＲＩＮＡ　ＬＩＵ在臺北市○○路與市○○
    道○○路口為臺北市政府警察局保安大隊警員查獲，經臺北
    市政府警察局中山分局外事警員余稚昆詢問ＲＩＮＡ　ＬＩ
    Ｕ於逃逸期間，在臺灣工作情形而循線查悉上情。
二、案經臺灣桃園地方法院檢察署檢察官自動檢舉偵查起訴。
    理  由
一、訊據被告卉盈公司之代表人丙○○對於上揭犯罪事實，矢口
    否認有僱用ＲＩＮＡ　ＬＩＵ在卉盈公司從事成衣加工工作
    之犯行，辯稱：卉盈公司在92年3月間才被查獲僱用他人申
    請聘僱之印尼籍監護工，而為桃園縣政府處20萬元罰款，伊
    怎麼可能冒著再被處罰的情形而僱用這名外勞，且這名外勞
    是認識伊隔壁的鄰居「麗紅」，「麗紅」是否帶這名外勞到
    伊工廠，伊也不得而知，證人余征鋒幾乎是每天都到伊工廠
    ，他也沒有看過這名外勞。且伊僱用的員工都是家庭主婦，
    薪水是1、2萬元，並非這名外勞講的4、5千元，這名外勞是
    否因為伊沒有僱用她，而想誣陷伊云云。經查：
(一)證人ＲＩＮＡ　ＬＩＵ係前經行政院勞工委員會許可，於89
    年6月23日抵台，受僱於台南縣善化鎮○○路436號謝醫院擔
    任監護工之印尼國人，其許可聘僱期限至91年6月23 日，在
    台之居留期間自89年6月23日至91年6月23日，惟於89年7月
    21日即逃逸而經僱主報案，此有外勞居留資料查詢－明細內
    容顯示畫面及外勞動態查詢結果表各一紙附卷可稽（見93年
    度偵字第4120號卷第16頁及原審卷）。是證人ＲＩＮＡ　Ｌ
    ＩＵ係他人申請聘僱之外國人，且於91年8月間已係許可失
    效之外國人等情，已可認定。又被告卉盈公司前於92年間，
    曾因僱用陳全祺申請聘僱之印尼籍監護工ＵＮＩＫ　ＩＳＹ
    ＡＮＴＩ　ＷＡＨＹＡＮＩ在公司內從事清潔工作，嗣於92
    年3月27日下午5時許，為桃園縣政府警察局八德分員警當查
    獲，經桃園縣政府於92年4月16日處20萬元罰鍰，亦有桃園
    縣政府92年4月16日府勞外字第0920079191號處分書在卷可
    稽（見同前偵查卷第18頁）。
(二)本案係證人ＲＩＮＡ　ＬＩＵ於92年11月15日，在臺北市○
    ○路與市○○道○○路口為臺北市政府警察局保安大隊第三
    中隊警員查獲，後經送臺北市政府警察局中山分局移送台北
    市政府警察局外勞收容所收容，嗣經該分局外事警員余稚昆
    發現ＲＩＮＡ　ＬＩＵ在臺灣已待很久，認有瞭解此名逃逸
    外勞在臺灣有無非法工作或做非法事情之必要，乃詢問ＲＩ
    ＮＡ　ＬＩＵ在這段期間其生活是靠什麼收入，經ＲＩＮＡ
    　ＬＩＵ告知係在成衣工廠工作，只知道工廠在哪裡，但不
    知工廠名稱及地址後，余稚昆始開車載著ＲＩＮＡ　ＬＩＵ
    南下桃園，由ＲＩＮＡ　ＬＩＵ指路由八德交流道下來，並
    導往被告卉盈公司，余稚昆警員當天並在卉盈公司前拍照及
    將地址抄下來而查獲等情，業據證人余稚昆於原審93年9月
    23日審理時結證在卷，堪信此等事實為真。
(三)雖被告卉盈公司之辯護人辯護稱：證人ＲＩＮＡ　ＬＩＵ於
    警詢中之供述沒有證據能力，且其所述與事實顯不相符，沒
    有證據力（正確應為「證明力」）云云。而按證人依法應具
    結而未具結者，其證言不得做為證據，固為刑事訴訟法第15
    8條之3所明文規定，惟同法第159條之3已明文規定「被告以
    外之人於審判中有下列情形之一，其於檢察事務官、司法警
    察官或司法警察調查中所為之陳述，經證明具有可信之特別
    情況，且為證明犯罪事實之存否所必要者，得為證據：‧‧
    ‧三滯留國外或所在不明而無法傳喚或傳喚不到者。」。是
    在證人於法院審理中已不在國內之情形，證人於警詢中所為
    之陳述，只要經證明具有可信之特別情況，且為證明犯罪事
    實之存否所必要，縱該名證人未經具結，仍得為證據，而具
    有證據能力。查本案證人ＲＩＮＡ　ＬＩＵ於92年11月15日
    為警查獲後，已於92年12月25日經警遣送離境，此有外勞動
    態查詢結果表一紙在卷可證。證人ＲＩＮＡ　ＬＩＵ既經依
    法遣送出境而不在我國內，而其於警詢中所為之證言，乃為
    證明本案犯罪事實存否所必要，且依證人余稚昆前開所述之
    本案查獲經過，已可認證人ＲＩＮＡ　ＬＩＵ所述之內容係
    具有可信之特別情況，故認證人ＲＩＮＡ　ＬＩＵ於警詢中
    所為之證言具有證據能力。至於證人ＲＩＮＡ　ＬＩＵ所為
    之證言是否可信，其證明力為何，則需由本院依全案卷證資
    料綜合判斷，始得以得知，辯護人所稱尚不足採。
(四)被告卉盈公司之代表人丙○○雖否認聘僱證人RINA LIU於被
    告卉盈公司工作，惟證人ＲＩＮＡ　ＬＩＵ是於91年8 月間
    由印尼籍友人麗紅帶至桃園縣八德市○○路○段361巷42弄32
    號2樓成衣工廠（即被告卉盈公司），幫忙製作成衣，主要
    工作是成衣夾克裁縫、開口袋等工作，工作時間從早上8時
    30分起至下午5點半，以計件論酬，每件成衣做的單價不一
    ，需看成衣加工部分決定，通常每件成衣加工工資為1毛至4
    塊錢不等，然後自己算完件數及金額，在一個月後向僱主結
    算，由僱主親自核發薪資，所以每月所得薪資不定，有時可
    拿到一萬多，有時只能拿到4、5千元不等，後來因工作太忙
    需天天加班，再加上身體狀況不佳，又不能請假，所以工作
    至今年10月10日止等情，業據證人ＲＩＮＡ　ＬＩＵ於92年
    12月24日警詢時證述在卷。又被告公司代表人丙○○雖辯稱
    因證人ＲＩＮＡ　ＬＩＵ曾經至卉盈公司，所以她才會知道
    卉盈公司的情形云云，惟查證人ＲＩＮＡ　ＬＩＵ於警詢中
    尚稱：「該成衣工廠主要是在2樓，縫衣機車台約有11台（
    其中有5排，每排兩台車台，靠近廁所旁有一台），工作期
    間員工約有7、8人，據我所知員工都採用打工論件計酬，一
    樓是成衣完成品出貨地方。僱主與她先生一起在工廠工作，
    我都稱他『老闆』，老闆是負責廠內瑣事，如叫貨或是找配
    件等，而老闆娘是負責送貨及處理外面事務等，育有一名兒
    子，3人同住在工廠樓上（3樓）」等語，核與被告公司代表
    人丙○○於檢察官93年3月31日勘驗現場時所稱：「（檢察
    官問：工廠的工作人員怎麼來的？薪水？時間？）應徵來的
    ，論件計酬，一個月約可拿2萬多，上班時間約8時30分至下
    午5時30分，很少加班，一件加工工資不一定，我先生也會
    幫我做成衣加工的工作，送貨和外面接觸都是我，我先生都
    是處理工廠內的事，3樓是住家，我有一個兒子」等語大致
    相符；倘證人ＲＩＮＡ　ＬＩＵ如丙○○於當日所稱「他（
    指證人ＲＩＮＡ　ＬＩＵ）在我那邊只待一下子」，其豈會
    如此知悉被告卉盈公司之代表人的家裡情況呢？甚且，依證
    人余稚昆於原審93年9月23日審理所證述，其帶證人ＲＩＮ
    Ａ　ＬＩＵ前去卉盈公司拍照當天並未進入卉盈公司，且證
    人ＲＩＮＡ　ＬＩＵ當天係留於車上，然卷附證人ＲＩＮＡ
  　ＬＩＵ於警詢所繪製之成衣加工廠室內陳設圖（見93年度偵
    字第4120號卷第15頁）竟與檢察官93年3月31日勘驗現場時
    所繪製之現場圖（見同偵查卷第30頁）相一致，倘證人ＲＩ
    ＮＡ　ＬＩＵ只是前去應徵，其又豈可能在經過一年多的時
    間仍會清楚記得現場機台之擺設呢？況證人ＲＩＮＡ　ＬＩ
    Ｕ與被告公司並無仇恨，亦無債務糾紛（證人ＲＩＮＡ　Ｌ
    ＩＵ從未指述丙○○有積欠其工資之情形），其實無設詞誣
    陷被告公司之必要與可能，故認證人ＲＩＮＡ　ＬＩＵ於警
    詢中之證言為可採。
(五)至被告公司所聲請傳喚之證人余征鋒、謝吉龍二人於原審93
    年9月23日、10月20日審理時，及證人甲○○、乙○○於本
    院審理時，雖分別證述未曾於被告卉盈公司內見過證人ＲＩ
    ＮＡ　ＬＩＵ，惟證人余征鋒並非係被告卉盈公司的員工，
    被告卉盈公司的員工上班時並不需要向其報到，余征鋒即不
    必然認識卉盈公司之全部員工；另證人乙○○僅係負責維修
    機器，亦非被告公司之員工，能否認識全部員工，亦有可疑
    ，且被告公司代表人丙○○於原審93年9月23日審理時又稱
    ：「工廠的2樓都是女生的作業員，我不希望男生上2樓，余
    征鋒他是男生，他幾乎沒有上2樓去」等語，是證人余征鋒
    、乙○○不認識或沒有見過證人ＲＩＮＡ　ＬＩＵ，乃合乎
    常情，尚不足採為被告有利認定之依據；而證人謝吉龍已很
    明確證稱其在92年3月之後就沒有再到被告公司，是其所述
    亦難採為被告有利認定之依據。至證人甲○○雖亦證稱未見
    過外勞ＲＩＮＡ　ＬＩＵ做針織工作，但又證稱有見到「麗
    紅」之人所帶來之外勞於92年2月至10月間有從事打掃工作
    等語 (見本院卷第38頁)，可見被告公司仍有非法雇用外勞
    之事。
(六)綜上所述，被告卉盈公司之代表人丙○○僱用許可失效之證
    人ＲＩＮＡ　ＬＩＵ在卉盈公司從事成衣加工工作一節，已
    事證明確，應予依法論科。
二、被告卉盈企業有限公司之代表人丙○○，因執行業務，違反
    雇主聘僱外國人不得聘僱許可失效之外國人之規定，係違反
    就業服務法第57條第1款之規定，被告卉盈企業有限公司應
    依就業服務法第63條第2項科以同條第1項所定之罰金刑。另
    證人ＲＩＮＡ　ＬＩＵ原係經他人合法申請許可聘僱之外國
    人，嗣因行方不明始經該雇主通報主管機關行政院勞工委員
    會，且其許可聘僱期限僅至91年6月23日，於91年8月間已係
    許可失效之外國人，已如前述，故起訴書記載ＲＩＮＡ　Ｌ
    ＩＵ為他人所申請聘僱之外國人云云，容有誤會，附此敘明
    。原審適用就業服務法第63條第2項，審酌被告卉盈企業有
    限公司前於92年4月間，已曾因僱用他人申請聘僱外國人在
    公司內從事清潔工作，經桃園縣政府處以20萬元之罰鍰在案
    ，其代表人竟不之警惕，再僱用許可失效之外國人在被告卉
    盈企業有限公司工作，及僱用期間又長達一年多等情，量處
    罰金新台幣30萬元，經核認事用法均無不合，量刑亦屬允當
    。被告上訴意旨，仍執陳詞，否認犯罪，核無理由，上訴應
    予駁回。
據上論斷，應依刑事訴訟法第368條，判決如主文。
本案經檢察官王安明到庭執行職務。
中　　華　　民　　國　　94　　年　　3 　　月　　17　　日
                  刑事第十七庭審判長法  官  吳  啟  民
                                    法  官  施  俊  堯
                                    法  官  蘇  隆  惠
以上正本證明與原本無異。
不得上訴。
                                    書記官  周  素  秋
中　　華　　民　　國　　94　　年　　3 　　月　　17　　日
附錄本案論罪科刑依據之主要法條：
就業服務法第六十三條
違反第四十四條或第五十七條第一款、第二款規定者，處新臺幣
十五萬元以上七十五萬元以下罰鍰。五年內再違反者，處三年以
下有期徒刑、拘役或科或併科新臺幣一百二十萬元以下罰金。法
人之代表人、法人或自然人之代理人、受僱人或其他從業人員，
因執行業務違反第四十四條或第五十七條第一款、第二款規定者
，除依前項規定處罰其行為人外，對該法人或自然人亦科處前項
之罰鍰或罰金。
